【裁判字號】    89,簡上,84
【裁判日期】    890930
【裁判案由】    返還土地等
【裁判全文】
臺灣桃園地方法院民事判決    八十九年度簡上字第八四號
    上  訴  人  甲○○
    被  上訴人  乙○○
右當事人間請求返還土地等事件，上訴人對於中華民國八十九年一月十一日臺灣桃園
地方法院中壢簡易庭八十七年簡字第六０九號第一審判決提起上訴，本院判決如左：
    主  文
上訴駁回。
第二審訴訟費用由上訴人負擔。
    事  實
甲、上訴人方面：
一、聲明：求為判決：
    (一)原判決廢棄。
    (二)被上訴人應將坐落桃園縣平鎮市鎮五五之五六三地號土地上如附圖Ｂ及Ｃ
      所示之（一層加強磚造）車庫面積三三平方公尺遷讓，並連同該基地返還上訴
      人。
二、陳述：除與原判決記載相同者，茲引用之外，補稱：
    上訴人與被上訴人原係好友，被上訴人承攬上訴人之房屋整修工程，包括系爭車
    庫在內，當時是口頭約定約新台幣（下同）八十萬元，後來因材料追加八萬元，
    共計工程款為八十八萬元。被上訴人在房屋完工後，即竊佔系爭車庫，事後才與
    上訴人約定，借用至上訴人需使用時方歸還。
三、證據：援用第一審所提證據。
乙、被上訴人方面：
一、聲明：求為判決：駁回上訴。
二、陳述：引用原判決記載。
三、證據：援用第一審所提證據。
    理  由
一、本件上訴人起訴主張被上訴人於民國八十二年四月間，向上訴人借用坐落桃園縣
    平鎮市鎮五五之五六三地號土地上如附圖Ｂ及Ｃ所示之面積三三平方公尺土
    地，欲搭蓋車庫使用，雙方言明：如上訴人要使用時，被上訴人即應返還等語，
    上訴人於八十五年十一月間以二十一萬之價金向被上訴人買受其於前開土地上所
    搭建之一層加強磚造車庫，被上訴人自應基於該買賣契約之法律關係將系爭車庫
    遷讓並交付上訴人等情，因求為命被上訴人遷讓並交付系爭土地及車庫之判決。
    被上訴人則以伊向上訴人借用系爭土地時，未約定使用期限，伊未出賣系爭車庫
    予上訴人，亦未收受該系爭車庫之買賣價金二十一萬元，伊雖有收受上訴人所交
    付之八十八萬元，惟此係因伊以一百萬元之報酬承攬上訴人所有之房屋一樓及二
    樓之整修工程及加蓋坐落在系爭車庫上二樓之增建工程，由上訴人所交付之工程
    款等語，資為抗辯。
二、按借用人應於契約所約定之期限屆滿時，返還借用物；未定期限者，應於依借貸
    之目的使用完畢時返還之；民法第四百七十條第一項前段定有明文。又使用借貸
    契約，因未訂定借用人返還借用物之期限，又或依借貸之目的，尚不能認借用人
    已使用完畢，貸與人不得依民法第四百七十二條第二項規定請求返還借用物；且
    所謂「依借貸之目的使用完畢時」，係指借用人因達成某種目的而向出借人借用
    其物，嗣後其目的已因而達成，無須再繼續使用者而言，如借用人之目的有繼續
    性，借用物一經返還，即妨害借用人目的之繼續時，即難謂借貸目的已經完畢；
    最高法院七十年台上字第二七０六號、八十五年台上字第一九五二號迭著有判決
    可資參照。
三、經查，本件上訴人起訴主張被上訴人於八十二年四月間，向上訴人借用坐落桃園
    縣平鎮市鎮五五之五六三地號土地上如附圖Ｂ及Ｃ所示之面積三三平方公尺
    土地，欲搭蓋車庫使用，雙方言明：如上訴人要使用時，被上訴人即應返還等語
    ，並提出被上訴人於八十五年十一月四日在警訊筆錄時之調查筆錄一份為證，被
    上訴人對於當初係為搭蓋車庫使用，始向上訴人借用系爭土地搭蓋車庫一節固不
    否認，惟否認前開借貸土地之契約有約定返還期限。經查，上訴人提出八十五年
    時十一月四日警訊筆錄之內容，其中並無被上訴人自承：如上訴人要使用系爭車
    庫時，被上訴人即返還之語意，此外，上訴人就此部分之主張未能舉證以實其說
    ，其主張系爭土地借貸契約係屬有約定期限一節，自難採信，是被上訴人就此所
    辯：伊向上訴人借用系爭土地搭蓋車庫時，未約定返還期限之事實堪信為真實。
四、繼查，被上訴人自八十二年四月間起向上訴人借用系爭土地做為搭蓋車庫使用，
    ，且系爭車庫係加強磚造，此經本院履勘現場屬實，並有桃園縣平鎮地政事務所
    土地複丈成果圖一份在卷可稽，被上訴人之借用目的顯有繼續性，據此，系爭借
    用物一經返還，即妨害借用人即被上訴人目的之繼續，自難認被上訴人借貸目的
    已經完成。上訴人請求被上訴人依借貸契約之法律關係返還系爭土地，自難認為
    有理由。
五、續查，上訴人主張其於八十五年十一月間，以二十一萬之價金，向被上訴人買受
    系爭車庫，固據其提出訴外人即被上訴人之妻劉溫秀妹所出具之收據影本二張為
    證，惟為被上訴人所否認，並辯稱：伊未出賣系爭車庫給上訴人，亦未收受系爭
    車庫之買賣價金二十一萬元，上訴人所提出之收據，係因被上訴人承攬上訴人所
    有之房屋整修及增建工程由上訴人所交付之工程款，並非買賣契約之價金。經查
    ，上訴人就系爭車庫買賣契約確實成立之時間及價金均未能舉證以實其說，自難
    憑其片面之詞認系爭車庫買賣契約確有成立。又查，上訴人所提出之上開收據，
    其中一張係載明：「本人（溫秀妹）於中華民國八十三年二月七日收到（甲○○
    ）先生新台幣壹拾陸萬元整工程款，以此為憑。」另一張則載明：「本人（溫秀
    妹）於中華民國八十二年九月二十九日接受（甲○○）先生第二款新台幣參拾貳
    萬元，頭一期款肆拾貳萬元整，第二期參拾萬元整，共收到柒拾貳萬元整」，前
    開收據之內容均係指工程款之交付，非指買賣價金而言，且該款項交付之時間均
    在上訴人主張買賣契約成立之前，顯見該筆金額與上訴人所稱買賣車庫之價金應
    屬無關，從而，上訴人就系爭買賣車庫契約確已成立及價金亦已交付之事實皆未
    能舉證，其爰引買賣契約之法律關係請求被上訴人遷讓並交付系爭車庫，顯難認
    為有理，無從准許。
六、綜上所述，本件上訴人主張借貸契約期滿被上訴人應返還系爭土地並依買賣契約
    交付系爭車庫為不足採，被上訴人抗辯借貸目的尚未完成有權占有並使用系爭土
    地及車庫尚屬可信。是則上訴人執此主張被上訴人應返還系爭土地及車庫云云，
    自屬無據。從而，上訴人主張本於借貸及買賣契約法律關係，請求被上訴人返還
    及交付系爭土地及車庫為無理由，不應准許。原審為上訴人敗訴之判決，並無不
    合。上訴意旨指摘原判決不當，求予廢棄改判，為無理由，應予駁回。
七、據上論結，本件上訴為無理由，依民事訴訟法第四百三十六條之一第三項、第四
    百四十九條第一項、第七十八條，判決如主文。
中      華      民      國    八十九    年      九      月     三十     日
                                    臺灣桃園地方法院民事第一庭
~B審判長法官  陳添喜
~B      法官  潘進柳
~B      法官  邱育佩
右正本證明與原本無異
中      華      民      國    八十九    年      十      月       二     日
~B      法院書記官  羅英梅


司法院資訊處製作；財團法人民間司法改革基金會備份。
